【裁判字號】    92,易,1245
【裁判日期】    920528
【裁判案由】    業務侵占
【裁判全文】
臺灣臺中地方法院刑事判決                        九十二年度易字第一二四五號
    公  訴  人  臺灣臺中地方法院檢察署檢察官
    被      告  丙○○
右列被告因業務侵占案件，經檢察官提起公訴（九十一年度偵緝字第八二八號），本
院判決如左：
    主  文
丙○○連續意圖為自己不法之所有，而侵占對於業務上所持有之物，處有期徒刑拾月
。
    事  實
一、丙○○係自民國（下同）八十七年四月間起，任職於伊索國際有限公司（下稱伊
    索公司，設台北市○○○路○段一六一巷六九弄七號）派駐在台中市中友百貨股
    份有限公司（下稱中友百貨公司）之溫慶珠服飾專櫃（亦可稱為伊沙貝爾專櫃）
    ，擔任專櫃銷售人員，負責販售及保管專櫃衣物，並填寫銷貨日報表向伊索公司
    申報每日銷售物品及金額等工作，為從事業務之人，而伊索公司則依據丙○○所
    傳回公司之銷貨日報表所載，向中友百貨公司結算帳款。詎丙○○竟基於意圖為
    自己不法所有及行使業務上登載不實文書之概括犯意，自與其同站該專櫃之甲○
    ○離職後之八十八年五月間某日起至同年八月底某日止，在上開專櫃內，連續侵
    占公司所有之衣物及銷售所得款項，並填載不實之銷貨日報表後傳回伊索公司（
    亦即填載申報現存衣物之數量包含其已侵占之衣物數量），足以生損害於伊索公
    司。嗣於八十八年九月一日，為丙○○代班之楊思瑩告知伊索公司丙○○請假五
    日有異後，伊索公司遂與中友百貨公司清查始查知銷貨款項短少新台幣（下同）
    二十一萬一千零三十四元，經現場清點後亦發現丙○○侵占其所銷售之衣物計當
    季衣物（正品）六十件、過季衣物（特賣）七十一件。
二、案經伊索公司訴請臺灣臺中地方法院檢察署檢察官偵查起訴。
    理  由
一、訊據被告丙○○固坦承自一開始即有在銷貨日報表上登載不實現存衣物數量，並
    向伊索公司申報之事實，惟矢口否認有何侵占犯行，辯稱：伊為求得業績，始以
    低於公司規定之價格出售予客戶，若以低於公司價格出售，差價是由伊負擔，二
    十一萬餘元即為差價，且因是以低於公司價格出售，故累積後只好以其他衣物所
    出售的價額來抵該差價，伊並無侵占公司衣物及銷貨金額云云。惟查，右揭犯罪
    事實，業據告訴代理人乙○○指訴歷歷，另證人楊思瑩亦於偵訊時到庭具結證稱
    ：伊曾於中友百貨公司支援被告丙○○站溫慶珠服飾專櫃一、二個月，後來因丙
    ○○沒有來上班，所以公司請伊代為盤點所剩之存貨，當時公司即有告知衣物有
    短少情形，在代班期間並未聽過丙○○有以低於公司規定價格出售客人情形，伊
    均是依照公司規定之折數出售貨物，並無聽丙○○告知專櫃有失竊情形等語。證
    人甲○○亦於偵訊時到庭具結證稱：在八十七年四月至八十八年四月間，與丙○
    ○在中友百貨公司內同事，於八十八年四月底離職前，有與公司核對所有帳目及
    貨物數量，均沒有問題時，公司才會支付薪資，於站櫃期間均按公司規定之價格
    出售，因低於公司規定價格即不能向公司報帳，於與丙○○站櫃期間，雖曾聽丙
    ○○說以低於公司規定價格出售，但均未見過前開情形等語，於本院審理時再到
    庭具結補充證稱：在正品折扣的前三、四天，是可以提早以該折扣價格出售，比
    如說今天二十一日，我們預計二十五日要下折扣八折，則可以在下折扣前三、四
    天提早以八折出售，若中友百貨公司有開ｋｅｙ（即結帳時之折扣鍵）的話，就
    可以開發票，如果中友百貨公司尚未開ｋｅｙ，就須先將預收款項留下，等時間
    到再報回公司及中友百貨公司，但是這些帳都須完完全全入帳等語，亦即即便在
    例外期間（即下折扣前三、四天）以低於公司之價格出售，惟仍須在公司規定之
    折扣範圍內出售，且於事後入帳並報回公司，亦不得以低於公司規定之折扣範圍
    出售，且此亦係正當之銷售方法，亦不可能會有衣物及款項短少之情形，亦無須
    被告自掏腰包付款之理。再者，被告丙○○自承，每月薪資平均為三、四萬元，
    生意好時為五、六萬元（九十一年度偵緝字第八二八號卷第七十頁），倘如被告
    所辯以低於公司規定價格出售後必須自負差額，則自八十八年五月起至八月底止
    ，僅四個月期間，被告即需負擔二十一萬餘元款項之差額，再加上須將六十件正
    品及七十一件特賣衣物出售來補償該差額（被告自稱差額總計約五十餘萬元），
    則被告所有薪資尚不足以支付該差額，被告又焉有可能以賠錢方式出售。被告雖
    又辯稱，此係自伊在中友百貨公司工作起（即八十七年三月底）至離職時止（即
    八十八年八月底）均如此云云，惟證人甲○○則於偵訊時及本院審理時均明白具
    結證稱：伊離開時（即八十八年四月底）帳目及衣物均有盤點清楚才離開等語，
    且若甲○○未盤點清楚，公司豈可能允其離職並結算薪資？又被告當時何以不立
    即向公司反應（否則其豈非須一人承擔短少之部分）？是被告所辯顯與常理有違
    而不足採。另被告於偵訊時尚辯稱短少衣物係遭竊云云，然證人楊思瑩於證人甲
    ○○離職後支援被告丙○○期間，並未曾聽聞該專櫃衣物有遭竊一情，亦據證人
    楊思瑩具結證明屬實（九十一年度偵緝字第八二八號卷第五六頁），是被告所辯
    是以低於公司規定價格出售及衣物遭竊云云，亦係卸責之詞而不足採信。此外復
    有中友百貨公司銷售日報表、中友百貨公司出售貨物明細表、專櫃存貨一覽表等
    在卷可稽，事證明確，被告犯行洵堪認定。
二、核被告所為，係犯刑法第三百三十六條第二項之業務侵占罪、及刑法第二百十六
    條、第二百十五條之行使業務登載不實文書罪。而其所犯業務登載不實文書之低
    度行為，為其行使之高度行為所吸收，不另論罪。公訴意旨雖未起訴被告所犯行
    使業務登載不實文書罪，惟因此部分與被告前開經起訴判刑部分，有牽連犯之裁
    判上一罪之關係，本院自得併予審理，附此敘明。被告先後多次犯行，時間緊接
    ，方法相同，觸犯構成要件相同之罪名，顯係基於概括犯意為之，應依連續犯之
    規定論以一罪，並依法加重其刑。又被告所犯上開二罪間，有方法目的之牽連關
    係，應從較重之連續業務侵占罪處斷。爰審酌被告之犯罪手段、目的、犯罪所得
    及犯後態度等一切情狀，量處如主文所示之刑，以資儆懲。
據上論斷，應依刑事訴訟法第二百九十九條第一項前段，刑法第五十六條、第三百三
十六條第二項、第二百十六條、第二百十五條、第五十五條，罰金罰鍰提高標準條例
第一條前段，判決如主文。
中      華      民      國      九十二      年      五    月    二十八  日
                                臺灣臺中地方法院刑事第一庭
                                    法  官  郭  瑞  祥
右正本證明與原本無異。
如不服本判決，應於判決送達後十日內向本院提出上訴狀，上訴於臺灣高等法院臺中
分院( 須附繕本 )。
                                          書記官
中    華    民    國      九十二      年       五      月     二十九    日
附錄論罪科刑法條
中華民國刑法第三百三十六條第二項
對於業務上所持有之物，犯前條第一項之罪者，處六月以上五年以下有期徒刑，得併
科三千元以下罰金。
中華民國刑法第二百一十五條
 (業務上文書登載不實罪)
從事業務之人，明知為不實之事項，而登載於其業務上作成之文書，足以生損害於公
眾或他人者，處三年以下有期徒刑、拘役或五百元以下罰金。
中華民國刑法第二百一十六條
 (行使偽造變造或登載不實之文書罪)
行使第二百十條至第二百十五條之文書者，依偽造、變造文書或登載不實事項或使登
載不實事項之規定處斷。


司法院資訊處製作；財團法人民間司法改革基金會備份。
